【裁判字號】    92,交聲,1002
【裁判日期】    921029
【裁判案由】    違反道路交通管理處罰條例聲明異議
【裁判全文】
臺灣臺北地方法院交通事件裁定                  九十二年度交聲字第一○○二號
    聲明異議人
    即受處分人  甲○○  男  五.
右列受處分人因違反道路交通管理處罰條例案件，對臺北市交通事件裁決所於中華民
國九十二年七月十五日所為之處分（北市裁三字第裁二二─ＡＢＵ一七二三○二號）
，聲明異議，本院裁定如左：
    主  文
聲請駁回。
    理  由
一、按機器腳踏車行駛之車道及轉彎，應依標誌或標線之規定行駛，而機慢車兩段左
    轉標誌，用以告示左轉機器腳踏車或慢車駕駛人應遵照號誌指示，在號誌顯示允
    許直行時先行駛至右前方路口之左轉待轉區等待左轉，俟該方向號誌顯示允許執
    行後，再行續駛，以兩段方式完成左轉，道路交通安全規則第九十九第一項前段
    、道路交通標誌標線號誌設置規則第六十五條分別定有明文。次按道路交通管理
    處罰條例所用名詞「車輛」，係指在道路上以原動機行駛之汽車（包含機器腳踏
    車）或以人力、獸力行駛之車輛，而道路交通安全規則所用名詞「汽車」，係指
    在道路上不依軌道或電力架線而以原動機行駛之車輛（包含機器腳踏車），道路
    交通管理處罰條例第三條第八款、道路交通安全規則第二條第一項第一款均定有
    明文。末按汽車駕駛人轉彎時，不依標誌、標線、號誌指示者，處二百元以上六
    百元以下罰鍰；汽車駕駛人有道路交通管理處罰條例第四十八條情形者，除依原
    條款處罰鍰外，並予記違規點數一點；如於期限內繳納罰鍰或到案聽候裁決者，
    處新臺幣六百元之罰鍰，同條例第四十八條第二款、第六十三條第一項第一款、
    本件案發時違反道路交通管理事件統一裁罰標準及處理細則第二項第二項分別定
    有明文。
二、本件聲明異議人即受處分人甲○○，於民國九十年七月十六日晚上十一時五十分
    許，騎乘其所有車牌號碼ＫＳＹ─六一八號重型機車沿臺北市○○路第四車道由
    東往西方向行駛，途經劍潭路與承德路四段交岔路口時欲左轉進承德路四段，受
    處分人竟未遵守設置於該交岔路口之機慢車兩段左轉標誌而逕行左轉進入承德路
    四段，為臺北市政府警察局士林分局交通分隊員警乙○○當場取締並以受處分人
    違反道路交通管理處罰條例第四十八條第二款轉彎時應依標誌指示之規定，於當
    日開立第ＡＢＵ一七二三○二號舉發通知單，指定受處分人應於九十年七月三十
    一日前前往原處分機關即臺北市交通事件裁決所聽候裁決，經受處分人依限申訴
    ，原處分機關認受處分人確有前開交通違規行為，乃依據道路交通管理處罰條例
    第四十八條第二款（原裁決書贅載第一項）、第六十三條第一項第一款（原裁決
    書漏載第一款）之規定裁處新臺幣六百元罰鍰、並記違規點數一點之裁決。
三、訊據受處分人固坦承於上開時、地確有騎乘重型機車行經臺北市○○路而左轉進
    入承德路四段，並未行駛至右前方路口之左轉待轉區，且知悉該交岔路口設有機
    慢車兩段左轉標誌及待轉格之情，惟否認有何交通違規行為，並辯稱：案發當時
    ，伊本要兩段式待轉，但還未騎到待轉格時，交通號誌燈就轉為紅燈，因為另外
    一邊的車子都已經衝出來了，伊只好直接左轉帶著另外一邊的其他車輛直行，而
    警察是躲在騎樓下，等到伊過了交岔路口，警察才從騎樓走出來，警察只能看到
    紅綠燈，不能看到伊的情形云云。經查：本件案發當時，臺北市○○路○段與劍
    潭路交岔路口，承德路四段路寬四十公尺，而劍潭路人、車通行設定為四十五秒
    （含清道時間黃燈四秒、全紅三秒），此有臺北市政府工務局養護工程處九十二
    年十月六日北市工養字第○九二六五三三八五○○號函附資料及臺北市交通管制
    工程處九十二年十月三日北市交工控字第○九二三三○四八○○號函在卷可參，
    可知，若以受處分人未闖黃燈及以時速二十公里之慢速行駛來計算，則在清道時
    間七秒內，受處分人可行駛近三十九公尺（計算式如附表），則受處分人自可從
    容行駛至右前方待轉格以完成機車兩段式左轉之動作，而依據「機慢車兩段式左
    轉」標誌之規定，就機車駕駛人應如何完成兩段式左轉亦有詳細之規定如上所述
    ，並未設任何例外，參以證人乙○○到庭證稱：伊雖不記得案發情形，但本件取
    締地點係伊經常取締兩段式左轉違規之交岔路口，伊平常所站之位置可以看出劍
    潭路東向西未兩段式左轉的機車，而取締標準是看機車騎士有無騎到待轉區再起
    步，若沒有，則認定沒有兩段式左轉等語（見本院九十二年九月二十四日訊問筆
    錄），受處分人所稱上開辯解，難認與常情事理相符，不足採信。受處分人確有
    原處分機關所指之交通違規行為，堪以認定，揆諸前開規定及說明，原處分機關
    之裁處並無違法之處，是本件聲明異議為無理由，應予駁回。
據上論斷，應依道路交通案件處理辦法第十九條，裁定如主文。
中      華      民      國    九十二    年      十      月    二十九    日
                              臺灣臺北地方法院交通法庭
                                        法  官  唐于智
右正本證明與原本無異。
如不服本裁定，應於裁定送達後五日內向本院提出抗告狀。
                                        書記官  陳俐妙
中      華      民      國    九十二    年      十      月    二十九    日
附表
┌────────────────────────────────────┐
│20（公里/小時）*1000（一公里等於一千公尺）/3600（一小時等於三千六百秒）*│
│7（秒）＝38.89（公尺，小數點二位以下四捨五入）                          │
└────────────────────────────────────┘


司法院資訊處製作；財團法人民間司法改革基金會備份。
